【裁判字號】    98,訴,203
【裁判日期】    981208
【裁判案由】    所有權移轉登記
【裁判全文】
臺灣臺北地方法院民事判決               98年度訴字第203號
原      告  乙○○
訴訟代理人  陳貴德律師
複代理人    蔡行志律師
被      告  甲○○
            丙○○
上列當事人間請求所有權移轉登記事件，本院於民國98年11月20
日言詞辯論終結，判決如下：
    主      文
被告丙○○應將坐落臺北市○○區○○段三小段448、453地號上
之同段1817建號（門牌號碼臺北市○○路○段10巷5、5之1、7號
地下室）所有權應有部分二十二分之一所有權移轉登記予原告。
原告其餘之訴駁回。
訴訟費用由被告丙○○負擔二分之一，餘由原告負擔。
    事實及理由
壹、程序方面：
    被告丙○○經合法通知，未於言詞辯論期日到場，核無民事
    訴訟法第386條所列各款情形，爰依原告之聲請，由其一造
    辯論而為判決，合先敘明。
貳、實體方面：
一、原告主張：
  (一)伊與被告甲○○（以下逕稱「甲○○」）及訴外人丁○○、
    周國英、周三全（已歿，以下逕稱「周三全」）於民國79年
    10月18日，就坐落臺北市○○區○○段三小段448、453地號
    土地訂立合作興建房屋契約書（以下簡稱「系爭契約」），
    依該契約書約定，地下室停車位（即臺北市○○區○○段三
    小段1817建號建物，門牌號碼為臺北市○○路○段10巷5、5
    之1、7號地下室之停車位，以下簡稱「系爭地下室停車位」
    ）之分配，分別為訴外人林大成等1位、湯光聰等1位，乙○○等10位（含丁○○4位）、周三全等6位、甲○○4位，共
    計22位。因系爭契約僅就停車位數約定而未就分配位置為約
    定，故於81年7月16日由伊與甲○○及訴外人周三全、丁○○等4人，就系爭地下室停車位位置之分配以協議書（以下
    簡稱「系爭協議書」）約定。又因系爭地下室之起造人為周
    三全與伊，為確保已獲分配停車位之各權利人能取得產權，
    遂由周三全與伊出具承諾書（以下簡稱「系爭承諾書」），
    約定依上述各權利人分配之停車位個數，以每個停車位分配
    地下室建物所有權22分之1，由伊與周三全辦理建物所有權
    持分移轉於各權利人。又對於地下室之所有權，依系爭協議
    書、系爭承諾書之約定，原告應分別移轉應有部分22分之2
    予甲○○、移轉應有部分22分之1予林家指定登記之被告丙○○（以下逕稱「丙○○」），而上開過戶登記手續係委由
    甲○○（兼代書）辦理，詎料甲○○卻將每個停車位佔地下
    室建物所有權22分之1誤為11分之1，遂於82年5月18日、82
    年6月18日，將系爭地下室建物所有權應有部分11分之2、11
    分之1分別移轉登記予甲○○、丙○○，致甲○○、丙○○
    分別多出應有部分22分之2（2個停車位）、22分之1（1個停
    車位）。對於甲○○超出移轉2個停車位之應有部分22分之2
    ，甲○○已返還1個停車位所有權與伊，並依伊之指示移轉
    登記予訴外人鄧賴順佐。然甲○○與丙○○對於多出1個車
    位之所有權，迄今尚未返還伊。爰依民法第179條不當得利
    之法律關係，請求甲○○及丙○○應各返還1個其所多登記
    之系爭地下室停車位（即系爭地下室建物所有權22分之1）
    等語。
  (二)對甲○○答辯則以：
    1.甲○○稱其退夥時，伊應分擔1,033,333元之本息，故伊
      同意將多出之一個停車位作價1,033,333元抵帳，並非事
      實；甲○○就伊移轉車位之原因，先稱「還款保證」，後
      稱「作價抵帳」，再改稱「買賣」，前後不一且反覆，足
      證其所辯不可採信。
    2.有關甲○○與周三全間給付3,100,000元之緣由，依臺灣
      高等法院84年度上字第734號之民事判決所載，甲○○自
      承：「關於三一○萬元，由於該筆錢應付上訴人甲○○之
      原因是因系爭房屋所屬大樓蓋好後『周三全將賣房子的錢
      拿走，而甲○○後來退股，所以周三全必需將賣房子的錢
      給甲○○為七百六十萬元』（參一審八十四年二月九日乙○○之證詞）。而丁○○在八十三年十二月二十日一審亦
      證述系爭三一○元之案款應由被上訴人周三全個人負責；
      再參之八十一年七月二十二日之協議書內容約定及參酌七
      六○萬元之支票均由周三全個人支票開出，丁○○、乙○○並不需背書連帶負責也不需與之分擔其部份，從此相關
      證據可知周三全之所以需獨立付七六○元（系爭款三一○
      係其中之一部）是因其獨吞售屋款之結果，因之乃在八十
      一年七月二十二日協議其個人單獨負擔該案款，該案款之
      支付並非甲○○對周三全、丁○○、乙○○三人之協議」
      （詳該判決書第4頁），並為臺灣高等法院上開判決所肯
      認「兩造協議書第二條之所以約定『甲方（被上訴人及乙○○、丁○○）應支付乙方（本件上訴人）出資金及權益
      金共計新台幣七百六十萬元正』，係因被上訴人周三全將
      賣房子的錢拿走，而上訴人甲○○嗣後退股，周三全需將
      賣房子的錢付予上訴人甲○○為七百六十萬元元，是以該
      筆錢應由被上訴人周三全個人負擔乙節，業據證人乙○○
      、丁○○於原審及本院準備程序中供證在卷（見原審八十
      四年二月九日乙○○證言及本院卷第六十二頁準備程序筆
      錄及第六十四、六十五頁證詞說明）。從而上訴人甲○○
      依兩造所訂之協議書第二條、第三條約定，請求被上訴人
      周三全應給付參佰壹拾萬元，並自原約定之清償日（八十
      一年十一月二十五日）之翌日起至清償日止按年利百分之
      五計算利息，於法尚無不合。」（詳該判決書第19頁）。
      且證人丁○○亦到庭證述：「因為甲○○要退股，所以一
      定要簽，甲○○將所分配的房屋轉讓給周三全的女兒周宜
      君，周三全有開三張支票出來，結果三百一十萬元那張有
      跳票，甲○○有向周三全要回三分之一的金額」、「甲○○有跟周三全要回三分之一的金額，但是因為當初約定時
      ，支票我和原告都沒有背書，本來全部都是周三全負責的
      ，當初這樣協議是因為房屋要移轉給周宜君，所以周三全
      才願意開三張票」。由此可知，依甲○○於上開訴訟所自
      承及主張之事實，暨證人丁○○之供述，可證原告對甲○○並無支付1,033,333元之義務。
    3.縱認原告對被告有應給付1,033,333元之義務，惟因該債
      務業已罹於時效，原告得主張時效抗辯，爰依民法第144
      條第1項之規定，拒絕給付。
    4.甲○○主張之抵銷抗辯與法律要件不合：甲○○所主張者
      ，乃金錢之請求，與本件原告所請求者，二者給付種類不
      同，亦不得依民法第334條之規定主張抵銷。
  (三)並聲明：被告甲○○、丙○○應將坐落臺北市○○區○○段
    3小段448、453地號上之建物，建號1817，門牌為臺北市○○路○段10巷5、5-1、7號房屋地下室，各應有部分22分之1
    之所有權移轉登記予原告。
二、甲○○答辯以：
  (一)兩造固於79年10月18日訂立系爭契約，但嗣在81年7月22日
    合建各方又訂立協議書，同意伊退夥，當中即約定由訴外人
    周三全及原告各移轉系爭地下室停車位2個給伊（共計4個停
    車位），且周三全、丁○○及原告另應給付伊7,600,000元
    ，其後尚有3,10,000元尚未清償，當中原告應分擔1,033,33
    3元本息，有89年度台上字第2574號民事判決為憑。由於原
    告尚未清償1,033,333元之分擔債務額，於是在82年4月份由
    原告移轉停車位予伊時，乃多移轉2個停車位給伊，以為「
    還款保證」。直至82年底，原告因將當中一個車位賣給鄧賴
    順佐，該款本應用於償還對伊之前揭欠款，惟伊配合原告移
    轉車位給鄧賴順佐後，原告竟未依約定還款，經伊提出異議
    ，原告自知理虧，乃同意將已登記在伊名下之另一個車位之
    所有權作價1,033,333元「抵帳」之。由於當時停車位已先
    登記在伊名下，所以雙方並未另立書面契據，而均以口頭承
    諾，此亦為82年5月18日至今，近15年間，原告從未對伊主
    張「不當得利」之原因。詎料，原告現竟主張「不當得利」
    向伊請求返還，顯與事實不符。再不當得利之構成，需以伊
    無法律上原因，而自原告處受有利益為必要。伊係以「買賣
    」為原因而取得系爭停車位，自非無法律上原因，況原告亦
    以該停車位作價抵掉積欠伊之1,033,333元。準此，被告取
    得該車位為有法律上原因，自不成立不當得利。
  (二)原告訴之聲明不明確，應以裁定駁回之：依起訴狀原證2號
    所示，系爭22個停車位分為4區即A、B、C、D，A、B區為機
    械式停車位，C、D則否，原告取得之3個停車位均位在B區，
    而伊取得之4個停車位位於C區，該停車位雖是以地下室之應
    有部分方式持有即每個車位22分之1，但其位置乃屬特定，
    參閱原證2號第2頁經兩造及其他合夥人丁○○、周三全等簽
    認之現場圖為憑。因此，如果原告主張之事實即使成立，其
    不能只請求被告移轉22分之1之應有部分，而必須特定其移
    轉之位置的應有部分22分之1何在，該請求方屬明確，此乃
    特定之債性質使然。蓋縱使原告多移轉2個車位予被告屬實
    （其中1個已於83年1月12日經原告指示移轉與訴外人鄧賴順
    佐），其亦是位於B區車位之相應的地下室應有部分，而非
    位於C區被告本來依約即有之車位的應有部分。準此以觀，
    原告只能請求移轉B區車位之應有部分22分之1，且以移轉登
    記在被告名下之車位為限，如此才符合原告主張不當得利返
    還原物之意旨，其無權請求移轉被告目前執有C區之車位及
    其相應之應有部分。故本件首先應由原告指明其請求之應有
    部分22分之1之車位究竟何指？方能作為本案審究之依據。
    其若不能特定該給付，則其起訴請求即屬不明確，而應裁定
    駁回之。
  (三)原告所請求移轉之車位已不存在：原告原移轉給被告之車位
    即應有部分22分之1已不存在，被告已於95年1月18日移轉該
    應有部分予訴外人陳月鳳，則原告請求移轉該車位及其應有
    部分22分之1，自屬給付不能，而應駁回原告之請求。
  (四)依原告所提原證1倒數第1頁車位分配，伊分配4個停車位，
    另2個停車位為暫借登記，準此，伊有權獲登記6個車位而具
    合法取得之原因。而該暫借登記是獨立的委任關係，與原來
    合建契約、或其他車位分配協議、或退伙協議等等，均互相
    獨立。因此原告在起訴狀第3頁謂在車位移轉時，被告將「
    應有部分22分之1誤為11分之1…致被告等分別多出…2個停
    車位」，自非事實。故原告所主張不當得利之基礎（即誤1/
    22為1/11）不成立，此亦為原告為何近15年未對被告主張「
    不當得利」之重要緣由，故自應駁回原告之訴。
  (五)伊主張原告欠伊1,033,333元，業以系爭停車位抵帳，此抵
    帳行為非原告主張之抵銷：1.「抵帳」非抵銷，即使給付種
    類不同，期限到期不一，只要當事人同意，非不能用以抵帳
    。若原告主張「抵帳」係「抵銷」，則即使給付種類、期限
    不同，只要當事人同意，也非不能互抵; 蓋債法以意思自治
    為原則，民法抵銷規定非強行規定，而是補充意思自治之任
    意規定。所以原告欠被告1,033,333元，經雙方同意以原告
    暫借被告名義登記之車位抵帳，而有被告取得其所有權利，
    非法所不許，參閱民法第873條之1規定意旨自明。另依伊97
    年10月23日答辯狀之被證2（81年7月22日協議書），當中規
    定甲方（即訴外人周三全、丁○○及原告乙○○）應支付乙
    方（即甲○○）7,600,000元; 雖事後只由周三全開7,600,0
    00元之支票，但該7,600,000元顯然有2個法律關係重疊，即
    周三全之票據關係，兼81年7月22日之清償債務羈束關係。
    故除非周三全清償7,600,000元票款完畢，否則依該81年7月
    22日之協議，甲方3人之清償責任仍存在，原告尚無權以周
    三全之票據關係來抗辯其依契約清償義務不存在。2.依87年
    度上更(一)字第230號判決：「兩造協議書第二條之已明白約
    定『甲方（周三全及乙○○、丁○○）應支付乙方（上訴人
    ）出資金及權益金共計新台幣七百六十萬元整』，即應由3
    人平均分擔清償責任，是以證人乙○○、丁○○供稱應由被
    告周三全一人負全責云云部分，與契約明文記載不符; 至於
    上訴人所稱被上訴人周三全簽發之支票未經訴外人乙○○、
    丁○○背書一節，係因該支票為禁止背書轉讓之支票…自不
    得因支票未經乙○○、丁○○背書，遽認本件款項應由周三
    全一人單獨負全部清償，上訴人此部分主張並不足採。是上
    訴人只得請求被上訴人周三全給付三百十萬元之三分之一即
    一百零三萬三千三百三十三元（3,100,000÷3＝1,033,333
    ），本件上訴人之請求在此範圍內，並自原約定之清償日（
    八十一年十一月二十五日）之翌日起至清償日止按年利百分
    之五計算之利息部分為有理由，應予准許…」；另被證1之
    89年度台上字第2574號判決亦同旨。故原告及證人丁○○主
    張該7,600,000元之債務應全由周三全負擔，自屬卸責之詞
    而不成立。由於原告欠被告1,033,333元，故對於該2個暫借
    登記之停車位（1/11即2/22），乃於82年5月移轉給伊後，
    除了當中一個車位即用來抵該原告欠被告之1,033,333元債
    務; 此亦為原告始終未對被告主張該停車位應返還或不當得
    利之理由。
  (六)並聲明：原告之訴駁回。
三、被告丙○○經合法通知，未於言詞辯論期日到場，亦未提出
    任何答辯。
四、兩造對於下列事項不爭執：
  (一)原告與甲○○及丁○○、周國英、周三全於79年10月18日訂
    立系爭契約，約定由地主即周三全、松山支派代表乙○○與
    訴外人周國英提供坐落臺北市○○區○○段三小段450、453
    、439地號土地，原告與甲○○及丁○○、周三全四人則提
    供資金及技術合作興建房屋；原告與甲○○及丁○○、周三
    全四人為分別出資25%之合夥契約關係，負責房屋規劃、設
    計、申領建照執照、使用執照及房屋建造等一切費用，房屋
    建築執照號碼為79建字第121號，依系爭契約約定，系爭地
    下室停車位之分配，分別為訴外人林大成等1位、湯光聰等1
    位，乙○○等10位（含丁○○4位）、周三全等6位、甲○○
    4位，但未約定具體分得之位置，有合作興建房屋契約書在
    卷可稽（見97年度北簡字第25185號卷，以下簡稱「北簡卷
    」，第5至12頁）。
  (二)原告與甲○○及丁○○、周三全於81年7月16日簽訂系爭協
    議書約定系爭地下室停車位分配位置，並約定「每車位各佔
    持分二十二分之一」；又因地下室起造人僅為原告與周三全
    ，故原告與周三全於81年7月24日出具系爭承諾書，表明「
    承諾共同起造坐落臺北市○○路○段10巷5、5之1、7號房屋
    地下室共分配22個機械停車位，由周三全分配六座停車位、
    乙○○分配六座停車位、湯光聰分配一座停車位、林大成分
    配一座停車位、丁○○分配四座停車位、甲○○分配四座停
    車位，今雙方承諾…建物於辦理總登記後雙方承諾均應無條
    件按前述分配之車位辦理建物持分所有權移轉於各權利人」
    ，並由原告與周三全申請系爭地下室使用執照，並辦理系爭
    地下室所有權第一次登記（原告與周三全登記之權利範圍各
    2分之1）；後原告乙○○所有之系爭地下室所有權於82年5
    月18日移轉權利範圍11分之2予甲○○，於82年6月18日移轉
    權利範圍11分之1予丙○○等情，有協議書、承諾書、使用
    執照申請書及建築改良物登記簿謄本在卷可稽（見北簡卷第
    13至22頁）。
  (三)原告所有之系爭地下室所有權於82年5月18日移轉權利範圍
    11分之2予甲○○，於82年6月18日移轉權利範圍11分之1予
    丙○○之所有權移轉登記手續，係由兼任代書之甲○○辦理
    。
  (四)系爭地下室現為兩造及其他共有人計14人分別共有，其中甲○○所有權應有部分為22分之3、丙○○所有權應有部分為
    22分之1、原告所有權應有部分為22分之1，有建物謄本在卷
    可稽（見本院卷第22至26頁）。
  (五)甲○○、丙○○原應自原告處取得系爭地下室所有權持分分
    別為應有部分2/22、22分之1，因甲○○辦理前揭所有權移
    轉登記而分別登記取得11分之2、11分之1，較原應取得持分
    多取得22分之2、22分之1。又甲○○將所多取得之22分之1
    所有權應有部分已依原告指示移轉登記予訴外人鄧賴順佐，
    為甲○○所自承（見本院卷第40頁背面、第44頁背面），並
    有前揭建築改良物登記簿謄本可稽。
五、兩造對於上列事項既不爭執，堪認甲○○、丙○○迄今仍各
    多取得系爭地下室所有權應有部分22分之1（即各1個系爭地
    下室停車位），則本件所應審究者，厥為：(一)甲○○、丙○○多取得系爭地下室所有權應有部分22分之1，是否有法律
    上原因？(二)原告依民法第179條規定，請求甲○○、丙○○
    各將系爭地下室停車位所有權持分22分之1移轉登記予原告
    ，有無理由？茲析述如次：
    (一)按當事人主張有利於己之事實者，就其事實有舉證之責任
      ，民事訴訟法第277條前段定有明文。依前所述，甲○○
      既不爭執迄今仍自原告處多取得系爭地下室所有權持分22
      分之1，甲○○自應就其取得該所有權持分具有正當之權
      源負舉證責任。又按確定判決之既判力，固以訴訟標的經
      表現於主文判斷事項為限，判決理由並無既判力，但法院
      於判決理由中，就訴訟標的以外，當事人主張之重要爭點
      ，本於當事人辯論之結果已為判斷時，對此重要爭點所為
      之判斷，除有顯然違背法令，或當事人已提出新訴訟資料
      ，足以推翻原判斷之情形外，應解為在同一當事人就該已
      經法院判斷之重要爭點，不得作相反之主張或判斷，始符
      民事訴訟上誠信原則，此有最高法院92年度台上字第315
      號判決要旨可供參照。
    (二)甲○○所主張伊與原告及周三全、丁○○曾於81年7月22
      日簽訂協議書，原告及周三全、丁○○同意伊退夥，並約
      定由周三全、原告移轉停車位各2個，合計4個停車位予伊
      ，且周三全、丁○○及原告應給付伊7,600,000元，原告
      就其應分擔之1,033,333元本息債務未清償，故遂於82年4
      月間多移轉停車位所有權應有部分2/22予伊，以為還款之
      保證。直至82年底，原告因將當中一個車位賣給鄧賴順佐
      ，該款本應用於償還對伊之前揭欠款，惟伊配合原告移轉
      車位給鄧賴順佐後，原告竟未依約定還款，經伊提出異議
      ，原告自知理虧，乃同意將已登記在伊名下之另一個車位
      之所有權作價1,033,333元「抵帳」之，既為原告所否認
      ，甲○○自應就此負舉證責任。
    (三)查甲○○所主張伊與原告及周三全、丁○○曾於81年7月2
      2日簽訂協議書一節，除據甲○○提出協議書影本1份附卷
      （見本院卷第171、172頁），原告亦不否認有此協議書之
      存在，堪認此為真實。而查該份81年7月22日協議書，原
      告與周三全、丁○○為甲方，甲○○為乙方，協議書第二
      條第2項約定「甲方（即原告與周三全、丁○○）應支付
      乙方（即甲○○）出資金及權益金共計新台幣七百六十萬
      元整」，足認甲○○所稱依該份協議書，原告與周三全、
      丁○○應另給付伊7,600,000元，應屬有據。又該份協議
      書第三條雖記載有「價金支付方式」為開立3張支票支付
      ，且實際上係由周三全開立3張支票交付與甲○○（此為
      兩造所不爭執），惟協議書已記載「本約訂立之日甲方開
      立」等字樣，足見由周三全開立3張支票交付與甲○○乃
      原告與周三全、丁○○間之約定，並無因此而免除原告、
      丁○○應與周三全共同支付甲○○7,600,000元之義務，
      是原告與周三全、丁○○應另給付甲○○7,600,000元一
      節，應堪認定。再甲○○先前曾依系爭契約及系爭協議書
      對周三全起訴，請求周三全交付停車位及給付3,100,000
      元，雖甲○○於該訴訟中曾主張應由周三全一人負責清償
      該3,100,000元，且為臺灣高等法院84年度上字第734號判
      決所採（判決理由記載「兩造協議書第二條之所以約定『
      甲方（被上訴人及乙○○、丁○○）應支付乙方（本件上
      訴人）出資金及權益金共計新台幣七百六十萬元正』，係
      因被上訴人周三全將賣房子的錢拿走，而上訴人甲○○後
      來退股，周三全需將賣房子的錢付予上訴人甲○○為七百
      六十萬元，是以該筆錢應由被上訴人周三全個人付擔乙節
      ，業據證人乙○○、丁○○於原審及本院準備程序中供證
      在卷（見原審八十四年二月九日乙○○證言及本院卷第六
      十二頁準備程序筆錄及第六十四、六十五頁證詞說明）從
      而上訴人甲○○依兩造所訂之協議書第二條、第三條約定
      ，請求被上訴人周三全應給付參佰壹拾萬元，並自原約定
      之清償日（八十一年十一月二十五日）之翌日起至清償日
      止按年利百分之五計算利息，於法尚無不合。」（見本院
      卷第79頁至背面），惟經周三全上訴後，經最高法院以87
      年度台上字第1066號判決廢棄有關命周三全為給付部份之
      判決，發回臺灣高等法院，嗣經臺灣高等法院87年度上更
      (一)字第230號判決認：「兩造協議書第二條之已明白約定
      『甲方（周三全及乙○○、丁○○）應支付乙方（上訴人
      ）出資金及權益金共計新台幣七百六十萬元整』，即應由
      3人平均分擔清償責任，是以證人乙○○、丁○○供稱應
      由被告周三全一人負全責云云部分，與契約明文記載不符
      ; 至於上訴人所稱被上訴人周三全簽發之支票未經訴外人
      乙○○、丁○○背書一節，係因該支票為禁止背書轉讓之
      支票…自不得因支票未經乙○○、丁○○背書，遽認本件
      款項應由周三全一人單獨負全部清償，上訴人此部分主張
      並不足採。是上訴人只得請求被上訴人周三全給付三百十
      萬元之三分之一即一百零三萬三千三百三十三元（3,100,
      000÷3＝1,033,333），本件上訴人之請求在此範圍內，
      並自原約定之清償日（八十一年十一月二十五日）之翌日
      起至清償日止按年利百分之五計算之利息部分為有理由，
      應予准許…」，並經最高法院以89年度台上字第2574號判
      決駁回周三全之上訴而確定，足見甲○○依前揭81年7月2
      2日協議書僅得對周三全請求3,100,000元之3分之1（即
      1,033,3 33元）之事實，業經法院判決確定無誤。從而，
      甲○○所稱原告應負擔依系爭協議所應給付與伊而尚未給
      付之1,033,333元（即3,100,000元之3分之1），應可採信
      。
    (四)又原告於82年間即已發現甲○○在辦理系爭地下室停車位
      所有權移轉登記時有前揭錯誤之情形，並於82年底請求甲○○將其中1個停車位移轉登記予鄧賴順佐，衡諸常情，
      倘當時原告不認為其亦應負擔81年7月22日協議書所載之
      7,600,000元，其自不可能仍讓原告多登記取得1個停車位
      ，而不利用訴訟或其他途徑請求返還，是甲○○所稱「直
      至82年底，原告因將當中一個車位賣給鄧賴順佐，該款本
      應用於償還對伊之前揭欠款，惟伊配合原告移轉車位給鄧
      賴順佐後，原告竟未依約定還款，經伊提出異議，原告自
      知理虧，乃同意將已登記在伊名下之另一個車位之所有權
      作價1,033,333元『抵帳』」等語，應為真實而可採信。
      從而，足認甲○○已取得該停車位之所有權無誤，原告請
      求甲○○返還該1個停車位並請求移轉登記，即無理由。
    (五)丙○○既係因甲○○在辦理系爭地下室所有權移轉登記時
      ，將每個停車位佔系爭地下室所有權22分之1誤為11之1而
      辦理登記，其既未能證明有何正當之法律上權源，自屬無
      法律上原因而多取得系爭地下室所有權持分22分之1，且
      致原告受有損害，從而原告依不當得利之法律關係，請求
      丙○○將系爭地下室建物所有權22分之1移轉登記予原告
      ，為有理由。
    (六)綜上所述，原告依不當得利得利法律關係請求甲○○、丙○○各移轉登記系爭地下室建物所有權22分之1予原告，
      其中就丙○○部份為有理由，應予准許，就甲○○部份為
      無理由，應予駁回。
六、本件事證已明，兩造其餘攻擊防禦方法及所提之證據，核與
    判決結果無影響，毋庸再予一一論述，附此敘明。
七、據上論結，原告之訴一部為有理由，一部為無理由，依民事
    訴訟法第385條第1項前段、第79條，判決如主文。
中    華    民    國    98    年    12    月    8     日
                  民事第一庭    法  官  林春鈴
以上正本係照原本作成。
如對本判決上訴，須於判決送達後20日內向本院提出上訴狀。
中    華    民    國    98    年    12    月    8     日
                                書記官  潘惠敏

司法院資訊處製作；財團法人民間司法改革基金會備份。
